【裁判字號】    96,簡上,14
【裁判日期】    970104
【裁判案由】    給付工程款
【裁判全文】
臺灣花蓮地方法院民事判決              96年度簡上字第14號
上  訴  人  乙○○
被  上訴人  甲○○
上列當事人間請求給付工程款事件，上訴人對於中華民國95年12
月8日本院95年度花簡字第258號第一審判決提起上訴，本院於民
國96年12月18日言詞辯論終結，判決如下：
    主  文
上訴駁回。
第二審訴訟費用由上訴人負擔。
    事 實 及 理 由
一、原審判決駁回上訴人第一審之訴，本院審理結果，認為原判
    決認事用法並無不合，應予維持，並引用原判決所記載之事
    實及理由如附件所示。
二、上訴人提起上訴，聲明：(一)原判決廢棄，(二)被上訴人應給付
    上訴人新台幣（下同）130,900元及自起訴狀繕本送達翌日
    起至清償日止，按年息百分之五計算之利息。其陳述除與原
    審判決書所記載者相同，予以引用外，另補充陳述略以：
  (一)依被上訴人於民國95年6月14日與訴外人即水電業者劉文良
    在新城鄉調解委員會時陳稱：「過年前，我自己買的門窗（
    指向上訴人訂製之意），因為那時候，訴外人即統包林保樹
    須於23日前（即過年前）完成交屋，我沒有門窗過年」，即
    可印證統包林保樹係在過年之前即已避不見面，被上訴人另
    再委由上訴人承作門窗部分，應無置疑。
  (二)證人汪明峰僅知上訴人入場施作之事實，根本不知兩造間究
    係基於如何之承攬契約而進場，其證言完全係伊個人推測之
    詞，自不得有利於被上訴人之認定，然原審並未勘查，僅採
    信被上訴人之證人即訴外人汪明峰之證詞，顯屬不當。
  (三)被上訴人住所一樓前木質窗戶及二、三樓之鋁門窗裝設工程
    ，原非本人承包之工程範圍，然因無人願繼續施工之情況下
    ，被上訴人請本人代為訂製一樓前木質窗戶之門窗及付款，
    並言明與鋁門窗工程款一起給付，足認兩造間確實存在承攬
    關係。另95年2月20日被上訴人自己不小心弄破一片木窗玻
    璃，並委託證人汪明峰先生請訴外人徐志豪換新，但並未付
    錢，且向徐志豪稱看多少錢再付給鋁門窗老闆（即上訴人）
    ，可知證人汪明峰已知被上訴人委託本人承作鋁門窗工程及
    承諾給付工程款一事，故其原審之證詞顯有串供偽證隱暪實
    情之嫌疑等語。
三、被上訴人則聲明：上訴駁回。其陳述與原審判決書所記載者
    相同，茲予引用外，另補充陳述略以：客廳的木製門窗確實
    是被上訴人自己買的，因為統包林保樹於94年12月初將客廳
    的舊有門窗敲除後蓄意不安裝新門窗，拖延至95年1月19日
    始告知被上訴人：「過年到了作門窗的不再接了，我也沒有
    辦法。」等語，被上訴人只能自行前往台豐木器行訂製，並
    預付訂金500元，門窗於1月21日送達現場，並由統包林保樹
    負責門窗玻璃窗之安裝，至於林保樹找何人安裝門窗玻璃，
    被上訴人並不知情亦未過問等語。
四、本院之判斷：
    本件上訴人主張其向被上訴人承攬鋁門窗裝設工程（下稱系
    爭工程），本於承攬契約關係，被上訴人自應給付工程款13
    0,900元予上訴人等語，惟為被上訴人所否認，是本件兩造
    所爭執者厥為：兩造間就系爭工程有無承攬契約關係存在？
    經查：
  (一)上訴人主張兩造就系爭工程有承攬關係存在之事實，固據提
    出統一發票、估價單、被上訴人與林保樹間聲請調解書、訴
    外人奕盛玻璃實業有限公司所出具之證明書及被上訴人與訴
    外人即水電業者劉文良於花蓮縣新城鄉調解委員會調解時陳
    述之錄音譯文等件（見原審卷第5-8頁、本院卷第20-22、61
    頁）為證，然觀諸上開統一發票、估價單均係由上訴人所開
    立之私文書，亦無被上訴人簽收之執據，自不足作為兩造就
    系爭工程有承攬契約存在之證據；又奕盛玻璃實業有限公司
    所出具之證明書雖記載「銘豪玻璃行承接臣昇鋁業行，施工
    於花蓮縣新城鄉○○街13巷14號之玻璃，確由奕盛玻璃窗實
    業有限公司加工後出貨無誤」等語，然上開證明書僅堪認定
    上訴人有透過銘豪玻璃行向奕盛實業有限公司購買玻璃，並
    至被上訴人大漢村安樂街13巷14號住處施作之事實，惟尚難
    憑此即認兩造就系爭工程有承攬契約存在；再被上訴人與訴
    外人即水電業者劉文良於花蓮縣新城鄉調解委員會調解時雖
    陳述：「... 在元月過年前，我自己買的門窗，因為那時候
    ，訴外人即統包林保樹須於23日前（即過年前）完成交屋，
    我沒有門窗過年」等語，及被上訴人與林保樹聲請調解書調
    解事件概要欄雖記載「... 聲請人（即被上訴人）只好先行
    再僱工施工... 」等語，此有被上訴人與劉文良於花蓮縣新
    城鄉調解委員會調解時陳述之錄音譯文及被上訴人與林保樹
    聲請調解書可稽，並為被上訴人就其形式上真正不爭執，然
    上開陳述僅足認定被上訴人曾自行購買門窗，並於訴外人林
    保樹違約後，另行僱工完成剩餘工程，惟仍無法證明被上訴
    人所購買之門窗即為上訴人所施作之鋁門窗，亦無法證明被
    上訴人係僱請上訴人施作剩餘工程，自不足為兩造就系爭工
    程有承攬關係之佐證。而證人劉文良於原審證述：「.. 我
    是大包林保樹找去做系爭房屋的水電工程的，原告（按即上
    訴人）是何人找的他不清楚，因為原告是後來才來做的，印
    象中原告應該是95年1月初左右就有進場施作，但是陸陸續
    續的作，因為原告要配合其他工程施作，... 」等語（見原
    審卷第91頁），亦僅足證明上訴人有進入被上訴人系爭房屋
    施作系爭工程之事實，惟尚難僅憑上訴人為系爭工程施作者
    ，即遽認兩造就系爭工程有締結承攬契約之合意，是證人劉
    文良之證述亦不足資為有利於上訴人之證據。
  (二)上訴人雖一再爭執：我並非林保樹下包，當初林保樹雖然有
    找我作，但我聽聞他和被上訴人間有工程款紛爭，我沒有答
    應，後來被上訴人係因林保樹對系爭工程尚未完工而避不見
    面，而另行找我去做，我才會去做，和林保樹無關；被上訴
    人是於95年1月中旬另行找我就鋁門窗部分估價，所以不是
    林保樹找我；林保樹於95年農曆過年前就已經跑掉，沒有再
    施作等語（見原審卷第27、31、95頁、本院卷第58頁），然
    查，依證人劉文良於原審審理時證稱：「... 印象中原告（
    按即上訴人）應該是95年1月初左右就有進場施作，但是陸
    陸續續的作，因為原告要配合其他工程施作。我是在被告（
    按即被上訴人）家作水電。... 我最後看到林保樹是在95年
    1月底，農曆過年後就找不到林保樹。」等語，證人汪明峰
    於原審審理時證述：「... 是統包林保樹找我去，作鋼筋泥
    水等工程。... 農曆年前，林保樹就找原告入場工作。（問
    ：林保樹何時落跑？）95年農曆過年後。... 」等語，及證
    人林春章於原審到庭結證稱：「94年10月底就去被告家作鐵
    工，是林保樹找我去的。我有在農曆過年前看過原告在被告
    家施作工程。林保樹是95年農曆過年後落跑。... 」等語（
    見原審卷第91-94頁），衡諸證人劉文良係上訴人於原審聲
    請傳訊到庭為證，足見證人劉文良應為上訴人之友性證人，
    其前開證述，堪值採信，又證人汪明峰及林春章之前開證詞
    與證人劉文良之證詞互核相符，亦足堪採信，參互勾稽證人
    古秀德於本院審理時之證述：「三樓及二樓前面加蓋的鋁門
    窗是林保樹叫上訴人去施作的... 因為當時我在房屋內作小
    工。」、「（問：你如何得知我們是林保樹叫來的？）我有
    看到林保樹打電話叫上訴人過來施作。」等語（見本院卷第
    74頁），足認原工程總包林保樹於95年農曆過年（95年1月
    29日為農曆大年初一）前仍於被上訴人大漢村安樂街13巷14
    號住處施作房屋工程，95年農曆過年後始避不見面，而上訴
    人於農曆過年前即已由林保樹通知至現場施作系爭工程，並
    非如上訴人所稱林保樹避不見面後，被上訴人始委託其承作
    系爭工程。是上訴人前開主張，本院尚難採信。此外，上訴
    人復未舉他證證明兩造間就系爭工程確有承攬契約關係存在
    ，本院自難認兩造就系爭工程有上訴人所指之承攬契約關係
    。
五、綜上所述，兩造就系爭工程既未成立承攬契約關係，上訴人
    就系爭工程對被上訴人即無報酬請求權可言，則上訴人依承
    攬契約之法律關係，請求被上訴人給付系爭工程款130,900
    元，即屬無據，不應准許。上訴人上訴意旨仍執陳詞，指摘
    原判決不當，求予廢棄改判，為無理由，應駁回其上訴。
六、至上訴人聲請傳訊證人即銘豪玻璃行負責人徐志豪及上訴人
    員工羅志龍，以證明兩造就系爭工程有承攬契約存在，惟縱
    認上訴人確有向徐志豪訂製玻璃並支付費用，仍難憑此遽認
    兩造有承攬契約存在；又證人羅正龍為上訴人之員工，其證
    詞顯有偏頗之虞，是本院認無傳訊上開二名證人之必要，附
    此敘明。
七、本件事證已臻明確，兩造其於攻擊防禦方法及證據調查，核
    與判決結果不生影響，爰不予逐一審酌論述，併此敘明。
八、據上論結，本件上訴為無理由，依民事訴訟法第436條之1第
    3項、第449條第1項、第78條，判決如主文。
中    華    民    國    97    年    1     月    4     日
                臺灣花蓮地方法院民事庭
                    審判長法官  湯文章
                    法      官  楊碧惠
                    法      官  陳燁真
以上正本係照原本作成
不得上訴。
中    華    民    國    97    年    1     月    4     日
                             書記官  唐千惠


司法院資訊處製作；財團法人民間司法改革基金會備份。
